臺灣彰化地方法院刑事判決　　　　　　　　　　　　　　九十一年度易字第四二號
　　公　訴　人　臺灣彰化地方法院檢察署檢察官
　　被　　　告　甲○○
右列被告因毒品危害防制條例案件，經檢察官提起公訴（九十年度偵字第七五八六號
），本院判決如左：
        主       文
甲○○無罪。
        理       由
一、本件公訴意旨略以：被告甲○○明知海洛因為公告查禁之第一級毒品，不得非法
    持有，竟於民國九十年十月十日十四時三十分許，在南投縣中正路與民族路口處
    ，自綽號「阿娟」之不詳年籍姓名女子處，取得第一級毒品海洛因一包（淨重０
    ．一四公克），而非法持有並暫時寄放於友人乙○○（另經警依法處理）處，嗣
    於同年月十三日十八時十分許，為警在彰化縣田中鎮○○路○段三十一號之住處
    查獲，並扣得上開海洛因一包等語，因認被告涉有毒品危害防制條例第十一條第
    一項之持有第一級毒品罪嫌。
二、按犯罪事實應依證據認定之，無證據不得推定其犯罪事實；被告之自白，不得作
    為有罪判決之唯一證據，仍應調查其他必要之證據，以查其是否與事實相符；又
    不能證明被告犯罪者，應諭知無罪之判決，此於刑事訴訟法第一百五十四條、第
    一百五十六條第二項及同法第三百零一條第一項分別定有明文；及按認定不利於
    被告之事實須依積極證據，茍積極證據不足為不利於被告事實之認定時，即應為
    有利於被告之認定，更不必有何有利之證據；又按事實審法院對於證據之取捨，
    依法雖有自由判斷之權，然積極證據不足證明犯罪事實時，被告抗辯或反證縱屬
    需虛偽，仍不能以此資為積極證據應予採信之理由；再按事實之認定，應憑證據
    ，如未能發現相當證據，或證據不足以證明，自不能以推測或擬制之方法，以為
    裁判基礎（最高法院三十年上字第八一六號、三十年上字第四八二號、四十年台
    上字第八六號判例參照）。又認定犯罪事實，所憑之證據，雖不以直接證據為限
    ，間接證據亦包括在內，然無論直接或間接證據，其為訴訟上之證明，須於通常
    一般之人均不致於有所懷疑，而得確信其為真實之程度者，始得據為有罪之認定
    ，倘其證明尚未達到此一程度，而有合理之懷疑存在時，即無從為有罪之認定（
    最高法院七十六年台上字第四九八六號判例參照）。
三、公訴人認被告涉有持有第一級毒品罪嫌，係以右揭事實業據被告於警訊時自白不
    諱，且上開扣案之毒品經送鑑定結果，確係第一級毒品海洛因無訛，此有法務部
    調查局第00000000號鑑定通知書一紙在卷可稽為其論據。訊據被告甲○
    ○堅決否認持有第一級毒品海洛因之犯行，辯稱：扣案之毒品海洛因係乙○○的
    ，他因怕被裁定戒治，所以要我出面承認該包海洛因是我的，因我不瞭解幫人擔
    罪對我有無影響，而乙○○又說我若承認，對我沒有影響，所以我才幫他擔罪，
    事實上毒品是在乙○○身上搜到的，我並沒有吸食海洛因，我只吸食安非他命等
    語。
四、經查，證人乙○○於本院訊問時證稱：扣案之海洛因是我帶去的，我有施用毒品
    海洛因，為警查獲後我在田中分局有告訴甲○○要他幫我擔罪，因為我怕又被抓
    進去戒治等語，又警方於九十年十月十三日十八時十分許，在彰化縣田中鎮○○
    路○段三十一號被告住處查獲第一級毒品海洛因時，該包海洛因係由證人乙○○
    拿在手上，而非由被告持有中，且當時被告並不在該房間內，此有被告及證人乙
    ○○二人之警訊筆錄在卷可稽，參以警方於九十年十月十三日所採被告之尿液經
    檢驗結果，並未呈嗎啡陽性反應，此亦有彰化縣衛生局煙毒尿液檢驗成績書一份
    在卷可稽，足認該扣案之毒品海洛因應係證人乙○○所持有，而非被告所持有，
    是以被告所辯尚堪採信，此外並無其他證據足證被告有持有第一級毒品海洛因之
    行為，被告犯罪不能證明，依前揭說明，自應為其無罪之諭知。
據上論斷，應依刑事訴訟法第三百零一條第一項，判決如主文。
中      華      民      國    九十一    年      四      月    二十三    日
                                臺灣彰化地方法院刑事第二庭
                                    法      官  石  馨  文
右正本證明與原本無異。
如不服本判決，應於送達後十日內向本院提出上訴狀(須附繕本)。
                                    法院書記官  呂  雅  惠
中      華      民      國    九十一    年      四      月    二十五    日
